臺灣花蓮地方法院刑事判決　　　　　　　100年度易字第158號
公　訴　人　臺灣花蓮地方法院檢察署檢察官
被　　　告　顏興國
上列被告因妨害公務等案件，經檢察官提起公訴（ 100年度偵字
第392、525號），本院判決如下：
    主  文
顏興國犯如附表所示之罪，均累犯，各處如附表所示之刑。如附
表編號1至4所示之刑，應執行拘役壹佰貳拾日，如易科罰金，以
新臺幣壹仟元折算壹日。
    事  實
一、顏興國前於民國92年間因妨害性自主案件，經本院以92年度
    少連訴字第17號判處有期徒刑 4年確定，於96年4月6日縮刑
    期滿執行完畢。又於96年間因妨害公務案件，經本院以96年
    度花簡字第983號判處應執行拘役100日確定，於97年 7月31
    日縮刑期滿執行完畢。再於97年間因詐欺案件，經本院以97
    年度花簡字第1444號判處有期徒刑 4月確定；於98年間因詐
    欺案件，經本院以98年度花簡字第 307號判處拘役80日；上
    開2案件接續執行，於99年2月5日縮刑期滿執行完畢。
二、顏興國明知自己無支付能力，亦無支付消費款項之意願，竟
    意圖為自己不法之利益，基於詐欺取財或詐欺得利之犯意，
    於下列時、地為詐欺取財或詐欺得利之犯行：
  (一)99年 8月26日20時30分許，顏興國偕同不知情之嚴文佑前往
    花蓮縣花蓮市育樂新村 9號曹汝琦所經營之曼波魚餐廳飲酒
    用餐，致曹汝琦陷於錯誤，誤認顏興國會支付消費款項，而
    讓顏興國點菜用餐，顏興國點用高麗菜、酥蝦、蕃茄土雞鍋
    、檸檬牛肉、沙蝦等餐食及10瓶海尼根啤酒，於用餐中見宗
    智凱、高毅凡自餐廳外面經過，亦邀同入內飲酒共餐，至99
    年 8月27日凌晨零時許，累積消費金額新台幣（下同）2800
    元，經曹汝琦要求結帳埋單，顏興國以還有朋友要來並稱會
    到店內櫃檯結帳為由推託，嗣隨後顏興國假藉外出至統一超
    商領錢之名義，拉同宗智凱先行離去，逃逸無蹤，以此方式
    詐得上開食用之餐點，曹汝琦因未見顏興國到櫃檯結帳，詢
    問留在現場之嚴文佑、高毅凡並隨即至統一超商尋找未果，
    始知受騙。
  (二)99年8月27日凌晨2時50分許，顏興國偕同不知情之宗智凱前
    往花蓮縣花蓮市○○街60號吳姿瑩所服務之SUMMER PUB內飲
    酒消費，致吳姿瑩陷於錯誤，誤認顏興國會支付消費款項，
    而讓顏興國點用酒類飲用，顏興國點用 6瓶海尼根啤酒，並
    以宗智凱之電話邀約某女性友人至店內見面飲酒，嗣宗智凱
    酒醉昏睡，吳姿瑩要求顏興國結帳給付消費金額1200元，顏
    興國假藉先送該女性友人返家再返回酒吧為由逃離現場，以
    此方式詐得上開酒類，嗣顏興國未再返回酒吧，吳姿瑩始知
    受騙。
  (三)100年1月27日20時許，顏興國偕其弟顏興政（另經台灣花蓮
    地方法院檢察署檢察官依職權為不起訴處分）共同意圖為自
    己不法利益，基於詐欺得利之犯意聯絡，在花蓮縣新城鄉○
    里村○○路16之 1號前，共同搭乘林伯偉所駕駛之車牌號碼
    907–XQ 營業用小客車，要求林伯偉載送至花蓮縣新城鄉海
    星中學附近，致林伯偉陷於錯誤，誤認顏興國、顏興政會支
    付車資，而載送顏興國、顏興政至海星中學附近，因顏興國
    、顏興政始終未說明確切地點，一直在海星中學附近道路打
    轉，林伯偉發覺有異，請顏興國、顏興政下車並要求給付車
    資 120元，顏興國、顏興政詐得前揭計程車載送利益，惟表
    示無錢可付車資，林伯偉始知受騙。
三、顏興國與其弟顏興政因無錢支付前開計程車車資，經林伯偉
    報警處理，於100年1月27日21時20分許，由身著制服且執行
    勤務之花蓮縣警察局新城分局嘉里派出所員警葛厚遠據報前
    往處理，葛厚遠至現場後，詢問顏興國可否支付車資，詎顏
    興國心生不滿，明知葛厚遠為花蓮縣警察局新城分局嘉里派
    出所員警，為依據法令執行職務之公務員，竟基於侮辱公務
    員之犯意，於警員葛厚遠依法執行職務之際，對葛厚遠大聲
    咆哮，並當場以「幹」字言語辱罵葛厚遠。葛厚遠受辱罵後
    上前欲逮捕顏興國，顏興國竟基於對於公務員依法執行職務
    時施強暴之犯意，拉扯葛厚遠之警用反光背心，隨後與葛厚
    遠發生扭打，而當場對於依法執行職務之公務員施強暴行為
    ，嗣經葛厚遠請求支援將顏興國逮捕並帶回花蓮縣警察局新
    城分局嘉里派出所。
四、案經曹汝琦、吳姿瑩、林伯偉訴由花蓮縣警察局花蓮分局及
    新城分局報告臺灣花蓮地方法院檢察署檢察官偵查起訴。
    理  由
一、證據能力部分：
  (一)按被告以外之人於審判外之言詞或書面陳述，除法律有規定
    者外，不得作為證據，刑事訴訟法第159條第1項定有明文。
    又刑事訴訟法第159條之5規定：「被告以外之人於審判外之
    陳述，雖不符前四條之規定，而經當事人於審判程序同意作
    為證據，法院審酌該言詞陳述或書面陳述作成時之情況，認
    為適當者，亦得為證據。當事人、代理人或辯護人於法院調
    查證據時，知有第159條第1項不得為證據之情形，而未於言
    詞辯論終結前聲明異議者，視為有前項之同意。」。查證人
    曹汝琦、嚴文佑、宗智凱、高毅凡、曹盛傑、吳姿瑩於警詢
    之陳述及卷附消費單據等文書證據，均經被告同意作為證據
    ；而對於證人林伯偉於警詢、偵查中之陳述，被告於本院準
    備程序時雖表示不同意作為本案證據，惟被告捨棄對證人林
    伯偉之對質詰問權而不聲請傳喚林伯偉到庭作證，且於審判
    程序中本院調查證據時復未於言詞辯論終結前表示異議，本
    院審酌上開證人證述及卷內之文書證據等，並無顯有不可信
    之情況與不得作為證據之情形，則依刑事訴訟法第159條之5
    之規定，均有證據能力。
  (二)按被告以外之人於偵查中向檢察官所為之陳述，除顯有不可
    信之情況外，得為證據，刑事訴訟法第159條之 1第2項定有
    明文。又刑事訴訟法第159條之1明定檢察官於偵查程序取得
    被告以外之人所為陳述，除顯有不可信之情況者外，均有證
    據能力，得為證據。當事人若主張其顯有不可信之情形者，
    本乎當事人主導證據調查原則，自應負舉證責任，否則，被
    告以外之人向檢察官所為之陳述，毋庸另為證明，即得作為
    認定被告犯罪之證據（最高法院96年度台上字第5684號判決
    要旨參照）。查證人葛厚遠於本院審理時以證人身分傳喚到
    庭具結、並接受被告、檢察官之交互詰問，被告詰問權利已
    受保障，自得為本案證據。而證人葛厚遠於警詢中所為陳述
    ，與在本院審理時之證述大致相符，依刑事訴訟法第 159條
    之 2規定，依本院審理時所為證述，其於警詢所為陳述不再
    引為本案證據，併予敘明。
二、認定犯罪事實之證據及理由：
  (一)事實欄二(一)、(二)、(三)之事實，業據被告顏興國於本院審理時
    坦承不諱，並據證人曹汝琦、吳姿瑩、嚴文佑、宗智凱、高
    毅凡、曹盛傑於警詢及林伯偉於警詢、偵查中陳述綦詳（見
    警卷筆錄及100年度偵字第525號卷第34至35頁），且有消費
    單據2紙及計程車車資收據1紙附卷可稽（見新警刑字第1000
    000001號卷第33頁、新警刑字第1000001291號卷第19頁），
    被告此部分自白堪認與事實相符，可堪採信。
  (二)事實欄三妨害公務部分，訊據被告矢口否認有妨害公務之犯
    行，辯稱：我沒有罵警察，我是罵我弟弟，警察一來就把我
    手反扣，沒有抓警察的背心，沒有跟警察扭打云云。惟查：
    被告於100年1月27日21時20分許，於警員葛厚遠到場處理被
    告與林伯偉車資糾紛之際，對葛厚遠大聲咆哮，並當場以「
    幹」字言語辱罵依法執行職務之葛厚遠，又與葛厚遠拉扯、
    扭打之事實，業據證人葛厚遠於本院證述：到現場後看到司
    機林伯偉跟顏興國還有他弟弟在場，我問司機什麼事，司機
    說他們兩個坐霸王車，我就跟顏興國說能不能把錢付給人家
    ，接著顏興國對我咆哮，我就拿筆形狀的攝影機對他，顏興
    國就靠過來罵我三字經，我準備把他逮捕時，就發生扭打，
    我有穿制服，那時我巡邏勤務等語明確（見本院卷第 73-75
    頁），並經本院當庭勘驗證人葛厚遠執行職務時蒐證錄影光
    碟內容，顯示證人葛厚遠到場處理時，被告數度咆哮，並有
    以「幹」字辱罵言語，並非辱罵其弟，且有與證人衝突拉扯
    、衝撞聲音（因衝撞拉扯無法錄影而無影像僅有聲音），核
    與證人葛厚遠證述大略相符，有勘驗筆錄在卷可稽（見本院
    卷第 42-44頁），被告對於依法執行職務之公務員當場侮辱
    及施強暴之事證明確。被告空言否認，委無可採。
  (三)綜上所述，被告有如事實欄二(一)、(二)、(三)及事實欄三等犯行
    之事證明確，犯行堪以認定，均應依法論科。
四、論罪科刑：
    核被告如事實欄二(一)、(二)之所為，均係犯刑法第339條第1項
    之詐欺取財罪，起訴意旨認被告此部分行為，係犯刑法第33
    9條第2項之詐欺得利罪，尚有誤會，惟其基本事實同一，本
    院自得變更起訴法條並予審理；核被告如事實欄二(三)之所為
    ，係犯刑法第339條第2項之詐欺得利罪；如事實欄三之所為
    ，係犯刑法第140條第1項之於公務員依法執行職務時當場侮
    辱罪、同法第135條第1項之對於公務員依法執行職務時施暴
    罪。被告就事實欄二(三)部分，與顏興政間有犯意聯絡及行為
    分擔，應論以共同正犯。被告有事實欄所載之前案紀錄及刑
    之執行完畢等情，有臺灣高等法院被告前案紀錄表在卷可稽
    ，其受有期徒刑執行完畢後， 5年以內故意再犯本件有期徒
    刑以上之各罪，均為累犯，各應依刑法第47條第 1項規定加
    重其刑。被告所犯上開各罪，犯意個別，行為互殊，應予分
    論併罰。爰審酌被告前已有多次白吃白喝消費詐欺及妨害公
    務之前科素行，被告身體健壯卻不謀正當職業，屢以此方式
    詐騙消費，對社會秩序之影響非輕，及被害人之損害程度，
    又其漠視法治，於警員依法執行職務時，竟對之當場侮辱及
    施強暴，藐視公權力，影響社會秩序及公務員職務之執行，
    兼衡被告之犯罪動機、目的、手段、生活狀況、品行、智識
    程度、所造成之危害，及犯罪後坦承詐欺部分犯行、否認妨
    害公務犯行之態度，且已支付車資給被害人林伯偉等一切情
    狀，分別量處如主文所示之刑，並就所處拘役部分定應執行
    刑，暨均諭知易科罰金之折算標準，以資懲儆。
據上論斷，應依刑事訴訟法第299條第 1項前段、第300條，刑法
第28條、第339條第 1項、第2項、第135條第1項、第140條第1項
、第47條第 1項、第41條第1項前段、第51條第6款，刑法施行法
第1條之1，判決如主文。
本案經檢察官簡淑如到庭執行職務。
中    華    民    國   100    年    7     月    29    日
                  刑事第二庭  審判長  法  官  張宏節
                                      法  官  林季緯
                                      法  官  蔡寶樺
以上正本證明與原本無異。
如不服本判決應於收受送達後10日內向本院提出上訴書狀，並應
敘述具體理由。其未敘述上訴理由者，應於上訴期間屆滿後20日
內向本院補提理由書(均須按他造當事人之人數附繕本)「切勿逕
送上級法院」。告訴人或被害人如對於本判決不服者，應具備理
由請求檢察官上訴，其上訴期間之計算係以檢察官收受判決正本
之日期為準。
中    華    民    國   100    年    7     月    29    日
                                      書記官
附錄本判決論罪之法律條文：
中華民國刑法第135條
（妨害公務執行及職務強制罪）
對於公務員依法執行職務時，施強暴脅迫者，處 3 年以下有期
徒刑、拘役或 3 百元以下罰金。
意圖使公務員執行一定之職務或妨害其依法執行一定之職務或使
公務員辭職，而施強暴脅迫者，亦同。
犯前二項之罪，因而致公務員於死者，處無期徒刑或 7 年以上
有期徒刑；致重傷者，處 3 年以上、 10 年以下有期徒刑。
中華民國刑法第140條
（侮辱公務員公署罪）
於公務員依法執行職務時，當場侮辱，或對於其依法執行之職務
公然侮辱者，處 6 月以下有期徒刑、拘役或 1 百元以下罰金。
對於公署公然侮辱者亦同。
附表
┌─┬───────┬────────┬──────────┐
│編│  犯罪事實    │  所犯法條、罪名│    宣告刑          │
│號│              │                │                    │
├─┼───────┼────────┼──────────┤
│1 │犯罪事實欄二(一)│刑法第339條第1項│顏興國犯詐欺取財罪，│
│  │              │詐欺取財罪      │累犯，處拘役伍拾日，│
│  │              │                │如易科罰金，以新台幣│
│  │              │                │壹仟元折算壹日。    │
├─┼───────┼────────┼──────────┤
│2 │犯罪事實欄二(二)│刑法第339條第1項│顏興國犯詐欺取財罪，│
│  │              │詐欺取財罪      │累犯，處拘役肆拾日，│
│  │              │                │如易科罰金，以新台幣│
│  │              │                │壹仟元折算壹日。    │
├─┼───────┼────────┼──────────┤
│3 │犯罪事實欄二(三)│刑法第339條第2項│顏興國共同犯詐欺得利│
│  │              │詐欺得利罪      │罪，累犯，處拘役貳拾│
│  │              │                │日，如易科罰金，以新│
│  │              │                │台幣壹仟元折算壹日。│
├─┼───────┼────────┼──────────┤
│4 │犯罪事實欄三前│刑法第140條第1項│顏興國犯侮辱公務員罪│
│  │段以三字經辱罵│侮辱公務員罪    │，累犯，處拘役肆拾日│
│  │公務員部分    │                │，如易科罰金，以新台│
│  │              │                │幣壹仟元折算壹日。  │
├─┼───────┼────────┼──────────┤
│5 │犯罪事實欄三後│刑法第135條第1項│顏興國犯妨害公務執行│
│  │段對公務員施強│妨害公務執行罪  │罪，累犯，處有期徒刑│
│  │暴部分        │                │參月，如易科罰金，以│
│  │              │                │新台幣壹仟元折算壹日│
│  │              │                │。                  │
└─┴───────┴────────┴──────────┘